【裁判字號】    90,上訴,924
【裁判日期】    900717
【裁判案由】    重傷害
【裁判全文】
臺灣高等法院臺中分院刑事判決                      九十年度上訴字第九二四號
    上  訴  人  台灣台中地方法院檢察署檢察官
    上  訴  人
    即  被  告  己○○
    上  訴  人
    即  被  告  丁○○
  共同指定辯護人  本院公設辯護人  甲○○
右上訴人因被告等重傷害案件，不服台灣台中地方法院九十年度易字第四六一號中華
民國九十年四月十三日第一審判決（起訴案號：台灣台中地方法院檢察署九十年度偵
字第一００三號），提起上訴，本院判決如左：
    主    文
原判決關於己○○部分撤銷。
己○○共同傷害人之身體，因而致人於重傷，處有期徒刑參年陸月。
其他上訴駁回。
    事    實
一、己○○（綽號「阿悟」）前曾於民國（下同）八十五年間因非法販賣化學合成類
    麻醉藥品安非他命罪，於八十九年三月二十九日經本院判處有期徒刑五年二月，
    尚未確定，詎仍不知悔改，與丁○○（綽號「阿呆」）、年籍不詳綽號「台北」
    之成年男子，及案外人余俊毅、盧俊浣等五人，於八十九年十一月二十日凌晨一
    時許，在台中市○○路九十五號「御花園ＫＴＶ」唱歌時，適巧遇丙○○、戊○○等人，因余俊毅積欠丙○○新台幣（下同）九萬元債務迄未償還，丙○○遂與
    余俊毅談判有關上開債務清償問題，引起己○○、戊○○之不悅，雙方因而發生
    口角，嗣己○○、丁○○、盧俊浣及綽號「台北」之成年男子欲離去時，己○○
    、丁○○及綽號「台北」之成年男子，再次與丙○○、戊○○發生口角，詎己○○、丁○○及綽號「台北」之成年男子在一言不合下，竟基於普通傷害之共同犯
    意聯絡，在前開「御花園ＫＴＶ」店門口，由己○○持燒金紙之金爐（未扣案）
    、丁○○持安全帽（未扣案）、綽號「台北」之成年男子持木棍（未扣案），先
    行共同毆打戊○○，致戊○○受有右眼鈍傷、結膜下出血、左髁挫傷、頭部血腫
    等傷害，戊○○不敵遂逃入附近之重劃區內躲藏，己○○、戊○○、及綽號「台
    北」之成年男子等三人追趕不及返回前開「御花園ＫＴＶ」門口，適見丙○○自
    店內出來，己○○、丁○○、綽號「台北」之成年男子，亦接續前開普通傷害之
    犯意，共同出手毆打丙○○，丙○○亦予以反擊，混戰中，己○○雖僅出於普通
    傷害之犯意，即隨手拾取地上之木棍（與前開木棍不同）揮打丙○○，該木棍因
    不堪重擊而斷裂，斷裂之木棍彈出因而插入丙○○之右眼，嗣丙○○經送財團法
    人私立中國醫藥學院附設醫院救治，惟丙○○右眼球遭木棍插入致使右眼球破裂
    併眼球摘除，該右眼視能全部喪失毀敗，丙○○並受有左眼外傷性葡萄炎併結膜
    下出血、背部疼痛、腰部瘀青、左中指脫臼等傷害。嗣經警方人員扣得打傷丙○○右眼之木棍一支。
二、案經戊○○、丙○○訴由台中市警察局第五分局移送台灣台中地方法院檢察署檢
    察官偵查起訴。
    理    由
一、訊據被告己○○對於右揭事實，業據其於警、偵訊及法院審理時，坦承不諱；訊
    據被告丁○○對於右揭毆打告訴人戊○○，並予以追趕入重劃區之事實，固據其
    於警、偵訊及法院審理時，坦承不諱，惟矢口否認有毆打告訴人丙○○之犯行，
    辯稱：當時我追戊○○去到重劃區但沒有追到，回到ＫＴＶ有看到救護車，因沒
    有看到被告己○○我就跑了云云。經查：
  (一)右揭事實，核與告訴人丙○○、戊○○指訴情節大致相符，並核與證人盧俊沅、
    余俊毅、詹平男於警訊時證述情節大致相符。
  (二)本件被告丁○○確曾毆打告訴人丙○○之情，業據證人余俊毅於警訊時證述：「
    我與丙○○剛好出來，而己○○即持棍子刺傷丙○○眼睛，並由丁○○及”台北
    ”共同毆打丙○○成傷，我均有看到，盧俊沅也與我一同出來，也有看到。」等
    語，以之核與告訴人丙○○於原審審理時所指訴：「我與余俊毅留在走廊談欠款
    的事情，告訴人戊○○與被告他們就一起出去，余俊毅跟我說欠款的事三年後再
    講，現在不還，我叫他去與公司談，我們兩人就一起下樓，下樓時被告丁○○就
    持棒球棍從對面走過來，我想說情勢不對，想回頭店裡裡面有員工比較安全，結
    果一回頭，就被被告己○○持木棍打過來，當時我就已經眼睛看不到了，而且他
    們一群人也一直朝我打，後來叫詹平男轉送中國醫藥學院就醫。」等語（見原審
    九十年二月二十七日審判筆錄）。如是，被告丁○○雖曾追趕告訴人戊○○至重
    劃區內，惟其返回前開「御花園ＫＴＶ」店門口，適見告訴人丙○○自店內出來
    ，即與被告己○○、綽號「台北」之成年男子，共同毆打告訴人丙○○；矧，告
    訴人丙○○除右眼睛遭木棍刺中外，尚受有左眼外傷性葡萄炎併結膜下出血、背
    部疼痛、腰部瘀青、左中指脫臼等傷害。足見告訴人丙○○係遭致多人共同毆打
    所致，至堪認定。被告丁○○前開所辯，無非係圖卸責之詞，委無足採。
  (三)此外，並有財團法人私立中國醫藥學院附設醫院出具之診斷證明書二紙，且有木
    棍一支扣案足資佐證。事證明確，被告己○○、丁○○二人右揭犯行，洵堪認定
    。
二、按告訴人丙○○之右眼球遭木棍插入致使右眼球破裂併眼球摘除，則丙○○之右
    眼視能全部毀敗，已達於刑法第十條第四項第一款所稱「重傷」之程度，而被告
    己○○持扣案之木棍揮擊告訴人丙○○之身體各部位，致丙○○右眼失明，雖無
    故意，但在客觀上應有預見之可能，此加重結果之發生自與其傷害行為具有相當
    之因果關係，故核被告己○○所為，係犯刑法第二百七十七條第二項後段之傷害
    人之身體因而致重傷害罪。而被告丁○○所為，係犯刑法第二百七十七條第一項
    之普通傷害罪。被告己○○、丁○○、綽號「台北」之成年男子三人就普通傷害
    罪部分，具有犯意之聯絡，行為之分擔，皆為共同正犯。又被告己○○、丁○○
    ，與綽號「台北」之男子等三人，雖有先後共同毆打告訴人丙○○、戊○○二人
    ，惟渠等係因有關債務問題與丙○○、戊○○二人發生爭吵後，渠等三人即共同
    基於普通傷害之犯意，欲行毆打丙○○、戊○○二人以洩憤。如是，被告己○○
    、丁○○，與綽號「台北」之男子等三人先後共同毆打丙○○、戊○○二人，顯
    係基於接續之犯意而為之，尚難以連續犯予以論處，附予敘明。被告己○○、丁○○、綽號「台北」之男子，共同傷害告訴人丙○○、丁○○二人，為想像競合
    犯。原審對被告丁○○部分，依刑法第二條第一項前段、第二百七十七條第一項
    、第五十五條、修正後第四十一條第一項前段、罰金罰鍰提高標準條例第一條前
    段、第二條，審酌被告丁○○犯罪動機、手段、被害人受傷程度、迄未與被害人
    和解及犯後態度等一切情狀、量處有期徒刑四月，固無不當，惟被告行為後，刑
    法第四十一條已於民國九十年一月十日經總統公布修正，同年月十二日生效，比
    較新舊法，以新法對被告有利，本件自有修正後刑法第四十一條第一項前段之適
    用，並諭知易科罰金之折算標準，原審此部分判決核無違誤，檢察官上訴據告訴
    人之指訴，以被告丁○○迄未與被害人和解，且有犯傷害致重傷罪，請求從重量
    刑等語。惟查被害人丙○○眼睛受重傷，係因共同被告己○○以木棍毆擊丙○○
    時木棍斷裂，折斷之木棍彈出插入丙○○眼睛所致，此情況自非被告丁○○與己○○共同犯意聯絡之範圍，因此原審認被告丁○○僅犯普通傷害罪，核無不合，
    且原審此部分量刑妥適，檢察官此部分上訴請求依重傷罪論科及請求從重量刑，
    被告丁○○上訴請求從輕量刑，均非有理由，應予駁回。另原審對被告己○○部
    分論罪科刑，固非無見，惟本件扣案之木棍一支，係被告己○○與被害人互毆時
    ，己○○在現場撿起，且其已供承持用該木棍並無據為所有之意思，因此扣案之
    木棍一支，並非被告己○○與共同被告所有，雖為被告己○○供犯罪所用之物，
    但非渠所有，即不得依刑法第三十八條第一項第二款宣告沒收，原審未加詳查，
    諭知扣案之木棍一支沒收，即有未當，被告己○○上訴請求從輕量刑，雖無理由
    。檢察官對被告己○○部分上訴以其迄未與告訴人和解，請求從重量刑等語，惟
    查原審已審酌被告己○○部分犯罪一切情狀，量刑已妥適，檢察官此部分上訴雖
    無理由，惟原審此部分判決既有前揭可議，自應由本院將原審關於被告己○○部
    分撤銷改判，爰審酌被告己○○有違反毒品危害防制條例之不良素行，竟僅因他
    人債務問題，與告訴人等人發生爭吵後，心有不甘，即持物品在公共場所共同毆
    打告訴人等人，並因而致告訴人一眼失明，影響他人日常生活至鉅，惟尚能坦承
    犯行，且事後努力與告訴人等欲達成民事和解，惟因賠償金額無法達成一致，及
    告訴人等人所受傷害之輕重等一切情狀，衡情量處有期徒刑參年陸月。又扣案之
    木棍一支，非被告己○○所有，不得宣告沒收，前已敘明。至於被告己○○持以
    毆打戊○○之燒金紙之金爐、被告丁○○持以毆打戊○○之安全帽、綽號「台北
    」之成年男子持以毆打戊○○之木棍，無證據證明係屬被告己○○等三人所有，
    且未扣案，為免將來執行之困難，不予諭知沒收，附予敘明。
三、據上論斷，應依刑事訴訟法第三百六十八條、第三百六十九條第一項前段、第三
    百六十四條、第二百九十九條第一項前段，刑法第二十八條、第二百七十七條第
    二項後段、第一項、第五十五條，判決如主文。
本案經檢察官乙○○到庭執行職務。
中       華       民       國   九  十    年     七      月    十七     日
                臺灣高等法院臺中分院刑事第三庭
                                      審判長法  官  方  艤  駐
                                            法  官  廖  柏  基
                                            法  官  劉  連  星
右正本證明與原本無異。
檢察官及被告己○○得上訴。
被告丁○○不得上訴。
如不服本判決應於收受送達後十日內向本院提出上訴書狀，其未敘述上訴之理由者並
得於提起上訴後十日內向本院補提理由書（均須按他造當事人之人數附繕本）。
                                            書記官  顏  子  良
中       華       民       國   九  十    年     七      月    十八     日
附錄本案論罪科刑法條：
刑法第二百七十七條：
  傷害人之身體或健康者，處三年以下有期徒刑、拘役或一千元以下罰金。
  犯前項之罪因而致人於死者，處無期徒或七年以上有期徒刑，致重傷者，處三年以
  上十年以下有期徒刑。
                                                                        Ｋ


司法院資訊處製作；財團法人民間司法改革基金會備份。
